【裁判字號】    90,判,1814
【裁判日期】    901011
【裁判案由】    綜合所得稅
【裁判全文】
最  高  行  政  法  院  判  決                    九十年度判字第一八一四號
    原      告  甲  ○
    被      告  財政部臺灣省北區國稅局
    代  表  人  林吉昌
右當事人間因綜合所得稅事件，原告不服行政院中華民國八十九年一月十四日台八十
九訴字第○一三五六號再訴願決定，提起行政訴訟，本院判決如左：
    主  文
再訴願決定、訴願決定及原處分均撤銷。
訴訟費用由被告負擔。
    事  實
緣原告民國八十四年度綜合所得稅結算申報，被告以其漏未申報配偶陳妹領取之土地
補償費，據查得補償費二分之一合併核定其綜合所得總額新臺幣（下同）為七、六九
一、○九四元，淨額為七、一○○、○九四元，並以漏報其他所得計七、一五六、○
四六元，致逃漏所得稅額二、二二九、三九三元，乃依行為時所得稅法第一百十條第
一項規定處罰鍰一、一一四、六○○元。原告不服，申經復查結果，未准變更，提起
訴願、再訴願，遞遭決定駁回，遂提起行政訴訟。茲摘兩造訴辯意旨如次：
原告起訴意旨略謂：依八十九年一月二十六日總統令公布新市鎮開發條例第六條第三
項規定：耕地承租人因第一項徵收而領取之補償費，自八十六年五月二十三日本條例
公布生效日後尚未核課確定者，不計入所得課稅。撥用公有耕地之承租人準用之。本
件原告為淡水新市鎮綜合示範社區區段徵收範圍內公有土地之承租人，系爭補償費課
徵綜合所得稅事件於八十六年五月二十三日新市鎮開發條例公布生效日後尚未核課確
定（稅捐稽徵法第三十四條第三款參照），依上開規定應不計入所得課稅。原處分及
一再訴願決定所為課稅及罰鍰處分均有不洽，應請將原處分及一再訴願決定撤銷，以
茲適法等語。
被告答辯意旨略謂：系爭所得係原告之配偶陳妹承租之公有土地，因臺灣省政府收回
耕地終止租約所給予之補償費，即所領取之補償費係因政府收回耕地終止租約，依平
均地權條例第十一條規定所發放之補償費，核與因受有損害為填補其損失而給付之損
害補償金，二者性質有別，原核定按其領取補償費之半數七、一五六、○四六元，併
課原告當年綜合所得稅，又原告之配偶於八十四年間領取系爭補償費，依法應按取得
補償費之半數申報為當年度之所得，惟原告漏未申報，原核依行為時所得稅法第一百
十條第一項規定處以罰鍰一、一一四、六○○元，原非無據。惟依八十九年一月二十
六日公布之新市鎮開發條例第六條第三項規定，耕地承租人因第一項徵收而領取之補
償費，自八十六年五月二十三日本條例公布生效日後尚未核課確定者，不計入所得課
稅，撥用公有耕地之承租人準用之。本件系爭所得允有上述法條之適用，原處分有重
行審酌之必要；為此，請判決撤銷原處分等語。
    理  由
本件原告八十四年度綜合所得稅結算申報，被告以其配偶陳妹承租臺灣省所有之座落
臺北縣淡水鎮大庄埔六內等地號公有土地，因位於淡海新市鎮綜合示範社區區段徵收
範圍內，經內政部營建署報准撥用後，依平均地權條例第十一條第三項準用同條第一
項之規定，於八十四年發給補償費一四、三一二、○九二元，原告雖補辦結算申報，
惟於所得欄金額填○，被告遂按系爭補償費半數七、一五六、○四六元併課其本年度
綜合所得稅外，並依行為時所得稅法第一百十條第一項規定按所漏稅額二、二二九、
三九三元處○．五倍罰鍰一、一一四、六○○元（計至百元止）。原告不服，申經復
查結果，未准變更，一再訴願決定遞予維持，固非無見；惟原告循序提起行政訴訟，
主張：依八十九年一月二十六日修正公布之新市鎮開發條例第六條第三項規定，本件
公有耕地承租人領取補償費準用上開規定結果，不計入所得稅，原處分為不合法，請
判決撤銷云云。經查，耕地承租人因發布實施新市鎮特定區計畫徵收而領取之補償費
，自八十六年五月二十三日新市鎮開發條例公布生效日後尚未核課確定者，不計入所
得課稅。撥用公有耕地之承租人準用之，為八十九年一月二十六日公布修正之新市鎮
開發條例第六條第三項定有明文。本件系爭所得係原告配偶陳妹承租之公有土地，因
臺灣省政府收回耕地終止租約所給予之補償費，有淡海新市鎮綜合示範社區公有土地
承租人補償清冊影本附原處分卷可稽，所領取之補償費係因政府收回耕地終止租約，
依上開規定，陳妹領取之補償費自不計入所得課稅，原處分就其半數作為當年度所得
，課徵綜合所得稅，並依行為時所得稅法第一百十條第一項規定科處罰鍰，於法有違
，一再訴願決定遞予維持，亦有可議。從而，原告起訴為有理由，應由本院將原處分
及一再訴願決定併予撤銷，由被告另為適法處分，以昭折服。
據上論結，本件原告之訴為有理由，爰依行政訴訟法施行法第二條、行政訴訟法第九
十八條第三項前段，判決如主文。
中    華    民    國      九十      年      十        月      十一      日
                    最 高 行 政 法 院  第 五 庭
                                審 判 長 法  官      廖  政  雄
                                         法  官      趙  永  康
                                         法  官      林  清  祥
                                         法  官      鍾  耀  光
                                         法  官      姜  仁  脩
右  正  本  證  明  與  原  本  無  異
                                         法院書記官  莊  俊  亨
中    華    民    國      九十      年      十        月      十二      日


司法院資訊處製作；財團法人民間司法改革基金會備份。
